最　高　行　政　法　院　裁　定
　　　　　　　　　　　　　94年度裁字第00239號
上　訴　人　乙○○
被 上訴 人　交通部公路總局
代　表　人　甲○○
上列當事人間因違反公路法事件，上訴人對於中華民國92年6月
13日臺北高等行政法院91年度簡字第1065號判決，提起上訴，本
院裁定如下：
　　主  文
上訴駁回。
上訴審訴訟費用由上訴人負擔。
　　理  由
按對於適用簡易程序之裁判提起上訴或抗告，須經本院許可，且
該許可以訴訟事件所涉及之法律見解具有原則性者為限。行政訴
訟法第235條定有明文。次按「「公路主管機關，為公路養護、
修建及安全管理所需經費，得徵收汽車燃料使用費；其徵收費率
，不得超過燃料進口或出廠價格25%。汽車燃料使用費徵收及分
配辦法，由交通部會商財政部定之；其有關市區道路部分之分配
比例，由交通部會商內政部辦理之」、「汽車所有人不依規定繳
納汽車燃料使用費者，公路主管機關應限期通知其繳納，逾期不
繳者，處1百元以上1千元以下罰鍰，並停止其辦理車輛異動或檢
驗。」、「凡行駛公路或市區道路之各型汽車，除第四條規定免
徵之車輛外，均依本辦法之規定，徵收汽車燃料使用費。」、「
汽車燃料使用費，營業車於每年三月、六月、九月、十二月分季
徵收。」分別為公路法第27條、第75條、汽車燃料使用費徵收及
分配辦法第2條、第3條定有明文。又「汽車所有人逾期不繳納汽
車燃料使用費罰鍰基準：(一)、每一車輛之汽車燃料使用費累計欠
繳金額新臺幣6千元以下者．．．５、逾期4個月以上繳納者，處
新臺幣1千8百元罰鍰。」復為交通部公告之「公路法第75條規定
逾期不繳納汽車燃料使用費罰鍰基準」所明定。而本件上訴人所
有營業小客車，因積欠民國90年夏、秋、冬季汽車燃料使用費各
新臺幣（下同）2,400元，被上訴人所屬台中區監理所彰化監理
站（下稱彰化監理站）分別於90年8月、11月及91年2月依序以雙
掛號郵寄90年夏、秋、冬季汽車燃料使用費催繳繳納通知書送達
原告在案，然上訴人皆未依該催繳繳納通知書所定限繳日期繳納
，彰化監理站遂於91年8月30日依公路法第75條及「公路法第75
條規定逾期不繳納汽車燃料使用費罰鍰基準」之規定，填製公燃
字第906005908、000000000、000000000號違反公路法事件處分
書，各處上訴人1,800元罰鍰。上訴人不服，循序提起訴願及本
件訴訟。原審法院則略以：公路法第75條係73年1月23日總統（
73）華總（一）義字第0370號令修正公布，無施行期限之規定，
且迄今立法院亦未修正或刪除，按中央法規標準法第22條1項及
第23條規定，公路法第75條之效力當然存在。又汽車所有人不依
公路法第75條規定於限期內繳納汽車燃料使用費之罰鍰基準，因
法律未有明文，故交通部依據公路法第75條、行政程序法第159
條及第160條2項規定，於90年3月1日以交路90字第001909號公告
「公路法第75條規定逾期不繳納汽車燃料使用費罰鍰基準」，並
自公告日起施行。上訴人主張公路法第75條從公路法通過後，三
十多年來從未施行燃料稅處罰，早就失效。主管機關交通部開始
處罰三十多年來從未施行公路法第75條之燃料稅逾期罰款，顯有
違誤各節，均不可採，原處分依法並無不合，訴願決定予以維持
，亦無不當，原審因而依簡易程序判決駁回上訴人之訴。本院經
核原審判決並無違誤。茲上訴意旨仍執詞略謂公路法雖已通過30
餘載，惟該法第75條從未執行，交通部雖於90年3月1日以交路90
字第001909號公告在案，同年2月27日以交路90字第001899號函
頒「公路監理機關清理汽車燃料使用費欠費作業要點」，然該欠
費作業要點是否牴觸公路法第75條立法要旨？是否經立法院通過
？是否應先公告後再定期執行？交通部自公告翌日起遽予實施罰
鍰，顯有違誤。又公路法第75條，既有停止辦理車輛異動或檢驗
限制，何須再有罰鍰處分？顯然一案兩罰，有違公平原則。另上
訴人固未繳90年夏、秋、冬季汽車燃料使用費，惟該三期燃料使
用費均屬90年度汽車燃料費徵收之年度，縱使逾期未繳，亦僅針
對該年度使用費處以罰鍰，不得重複分期罰鍰，爰請廢棄原判決
，撤銷訴願決定及原處分等語。本院經核上訴論旨，旨在以其對
法律上見解之歧異，指摘原審判決不當，然並無所涉及之法律見
解具有原則性，揆之首揭規定，其上訴即不應許可，應予駁回。
依行政訴訟法第249條第1項前段、第104條、民事訴訟法第95條
、第78條，裁定如主文。
中    華    民    國    94    年    2     月    17    日
                  第四庭審判長法  官　徐　樹　海
                              法  官  高  啟  燦
                              法  官　吳　錦　龍
                              法  官　黃　合　文
                              法  官　林  茂  權
以  上  正  本  證  明  與  原  本  無  異
中    華    民    國    94    年    2    月    17     日
　　　　　　　　　　　　　　　書記官　王　福　瀛
